【裁判字號】    95,台上,5819
【裁判日期】    951026
【裁判案由】    違反毒品危害防制條例
【裁判全文】
最高法院刑事判決            九十五年度台上字第五八一九號
上  訴  人  甲○○
                    ）
選任辯護人  陳增機律師
上列上訴人因違反毒品危害防制條例案件，不服台灣高等法院中
華民國九十五年八月十七日第二審判決（九十五年度上訴字第二
０六四號，起訴案號：台灣基隆地方法院檢察署九十四年度偵字
第一五四號），提起上訴，本院判決如下：
    主  文
原判決關於販賣第一級毒品及販賣第二級毒品部分撤銷，發回台
灣高等法院。
其他上訴駁回。
    理  由
一撤銷發回部分：
本件原判決認定上訴人甲○○明知海洛因、安非他命係經行政院
衛生署公告查禁之第一級、第二級毒品，不得非法販賣，竟意圖
營利，基於販賣第一級毒品海洛因之概括犯意，以電話聯絡方式
，自民國九十二年二月間起至同年十二月十日止（其中九十二年
八月八日至同年月二十七日在台灣基隆看守所附設勒戒所執行觀
察、勒戒期間除外），在基隆市○○街三二四號八樓租住處樓下
及其附近，以每小包新台幣（下同）一千元之代價，連續十次販
賣海洛因給林明賢施用。另又於九十二年十二月上旬某日，在其
租住處附近某七－十一超商，以二千元代價，販賣第二級毒品安
非他命約一公克給楊應發施用，楊應發應付之二千元價款則暫予
賒帳。嗣警方於同年十二月十一日查獲林明賢持有海洛因一小包
，經其供稱係向綽號「蒙古」之上訴人購買，警方乃循線於翌（
十二）日二十時許至上訴人租住處，經上訴人同意，在其屋內客
廳桌上搜獲上訴人所有供販賣之海洛因四十八包（其中四十四包
共淨重五十一公克、另四包共淨重一０六．一八公克，總淨重一
五七．一八公克）、安非他命十九包（驗餘總淨重一七．二八公
克），其所有供販賣分裝毒品用之磅秤一個、分裝塑膠袋十四包
、分裝袋四十只、0000000000號行動電話一支等情。
因而維持第一審併論處上訴人連續販賣第一級毒品罪刑及販賣第
二級毒品罪刑部分之判決，駁回此部分上訴人在第二審之上訴，
固非無見。
惟查(一)、證據雖已調查，而其內容尚未完全明瞭者，即與未經調
查無異，如遽行判決，仍屬應於審判期日調查之證據未予調查。
原判決依上訴人之供述及卷附法務部調查局九十三年六月十四日
刑鑑字第０九三００九０三三九號鑑驗通知書，認定在上訴人租
住處查獲其供販賣用之海洛因四十八包（驗餘總淨重一五七．一
八公克）、安非他命十九包（驗餘總淨重一七．二八公克），並
於從刑諭知各該毒品沒收並銷燬之。然卷查上訴人之警詢筆錄係
記載，問：「警方查扣海洛因大包七包總重共一六０．八四公克
、小包四十包共重二十七．九一公克、注射針筒十二支、……是
否警方當場查扣之物、係何人所有？」上訴人答：「我持有該批
毒物、證物、現金是我所有。」林秀鳳之警詢筆錄係記載，問：
「警方現場目睹桌上有何毒品之證物？係何人所有？」林秀鳳答
：「海洛因（大小共四十七包）、安非他命（共十八包）、塑膠
袋十四包、……，警方查扣之證物全部為甲○○所有。」而基隆
市警察局第一分局刑事案件報告書則記載：當場於陳嫌（指上訴
人）處所客廳桌上發現起獲七大包、十小包（毛重共約一八八．
七五公克）海洛因、安非他命毒品十八包（毛重約三十三．六公
克）、……等證物（偵查卷第五頁、二十二頁、二頁）。對於在
上訴人租住處查獲之海洛因及安非他命究竟是幾包，前後記載不
一，且與上開鑑定報告所鑑定之數目及原判決所認定之數量亦不
相同，原審於審判期日曾提示第一審卷附查獲毒品照片（附於第
一審卷第二六四頁）訊問上訴人有何意見，上訴人答：「是的，
但包數沒有那麼多」等語。另原審亦曾提示卷附檢察官扣押物品
處分命令、扣押物品清單等（附於第一審卷第二七０、二八九、
二九五、二九八、三０六頁），訊問被告有何意見（原審卷第五
十二頁背面，第五十三頁正面）。然各該處分命令及扣押物品清
單是否有本件在上訴人住處查獲之海洛因及安非他命數量之記載
，原審亦未詳加審酌。究竟在上訴人租住處所查獲之海洛因及安
非他命為若干，上開鑑定報告所記載之海洛因四十八包、安非他
命十九包，是否均係在上訴人租住處查獲之物，即有欠明瞭而待
究明，原判決對此未詳予調查釐清，遽為上開認定，尚嫌速斷。
(二)、被告以外之人於審判外之言詞或書面陳述，除法律有規定者
外，不得作為證據，刑事訴訟法第一百五十九條第一項定有明文
。而所謂法律有規定者，即包括同法第一百五十九條之一至第一
百五十九條之五所規定傳聞證據具有證據能力之例外情形。故如
欲採被告以外之人於審判外之言詞，如警詢或檢察官偵查中言詞
為證據時，必須符合法律規定之例外情形，方得認其審判外之陳
述有證據能力，並須於判決中具體說明其符合傳聞證據例外可信
之情況及心證理由，否則即有違證據法則及判決不備理由之違誤
。原判決引述證人林秀鳳於偵訊中之陳述，資為認定上訴人有販
賣第一級毒品海洛因與林明賢之證據（原判決理由貳、二、(三)）
。按諸林秀鳳於偵查中之供述，乃被告以外之人於審判外之陳述
，其是否合乎刑事訴訟法第一百五十九條之一第二項得為證據之
規定，原判決未於理由內詳加說明，尚嫌理由欠備。(三)、有罪之
判決書，須將認定之犯罪事實詳記於事實欄，然後於理由內逐一
說明其憑以認定之證據，使事實與理由兩相一致，方為合法。又
販賣毒品罪，並不以販入後復行賣出為構成要件，但須以營利為
目的，故行為人有無此項犯罪之目的，自應於事實欄內為翔實之
記載，然後於理由內說明其憑以認定之證據，始為適法。原判決
併論上訴人販賣第一級毒品罪及販賣第二級毒品罪，而其事實欄
雖記載上訴人意圖營利，而為前揭販賣第一級毒品及第二級毒品
之犯行，但並未於理由內詳予說明，究竟憑何證據認定上訴人係
意圖營利，而為此販賣毒品之行為，已有未洽。且上訴人於警詢
時供稱：「楊應發（於九十二年十二月初）有打行（動）電話0
000000000向我調一公克安非他命、我便調給他值二千
元。當日沒有付，今日要還我替他調毒品的錢。」「無此事（指
販賣海洛因給林明賢）、他當兵時我有替他調一次五百元海洛因
給他。」等語（偵查卷第八、九頁）。是否屬實？所謂「調」安
非他命、海洛因之真意為何？有無賺取差價？仍有欠明瞭，此因
攸關上訴人此部分行為有無營利意圖，原判決未詳予調查審酌，
亦有可議。上訴意旨指摘原判決關於此部分不當，非無理由。按
第三審法院應以第二審判決所確認之事實為判決基礎，刑事訴訟
法第三百九十四條第一項前段定有明文。原判決上述之違背法令
影響於事實之確定，本院無可據以為裁判，應將原判決關於販賣
第一級毒品及販賣第二級毒品部分撤銷，發回原審法院更為審判
。
二上訴駁回部分：
按刑事訴訟法第三百七十七條規定，上訴於第三審法院，非以判
決違背法令為理由，不得為之。是提起第三審上訴，應以原判決
違背法令為理由，係屬法定要件。如果上訴理由狀並未依據卷內
訴訟資料，具體指摘原判決不適用何種法則或如何適用不當，或
所指摘原判決違法情事，顯與法律規定得為第三審上訴理由之違
法情形，不相適合時，均應認其上訴為違背法律上之程式，予以
駁回。原判決認定上訴人有原判決事實欄所記載轉讓第一級毒品
海洛因及轉讓第二級毒品安非他命與林秀鳳施用之犯行，係依憑
證人林秀鳳於偵查中及第一審之證言，卷附基隆市衛生局基衛檢
字第０九二００一一六四七、0000000000號檢驗成績
書、法務部調查局九十三年十二月六日調科壹字第０九三六二四
一六一六０號檢驗通知書、台灣基隆地方法院九十三年度訴字第
七０六號刑事判決等證據，並參酌上訴人相關供述，予以綜合判
斷，因而維持第一審關於論處上訴人連續轉讓第一級毒品罪刑及
連續轉讓第二級毒品罪刑部分之判決，駁回此部分上訴人在第二
審之上訴，已詳予說明其所憑之證據及其認定之理由。而以上訴
人雖否認有此部分之犯行，辯稱：伊與林秀鳳住在一起，是林秀
鳳自行取用海洛因及安非他命，非伊拿給林秀鳳施用等語。然查
林秀鳳施用之海洛因及安非他命均係上訴人免費提供，已據林秀
鳳證述甚詳，因認上訴人所辯係卸責之詞，不足採信，於理由內
予以指駁。復明證人林秀鳳已於第一審到庭作證並經詰問完畢
，此部分事證已臻明確，上訴人聲請再傳訊該證人，核無必要。
所為論斷，均有卷存資料可資覆按，從形式上觀察，並無所謂違
背法令之情形。上訴意旨並未依據卷內資料具體指摘原判決關於
此部分有何違背法令之情形，仍執陳詞，否認有提供毒品供林秀
鳳施用，再為單純之事實爭執，難認係適法上訴第三審之理由。
此部分上訴為違背法律上之程式，應予駁回。
據上論結，應依刑事訴訟法第三百九十七條、第四百零一條、第
三百九十五條前段，判決如主文。
中    華    民    國  九十五  年    十    月  二十六  日
                      最高法院刑事第一庭
                          審判長法官  董  明  霈
                                法官  林  茂  雄
                                法官  張  祺  祥
                                法官  呂  永  福
                                法官  陳  世  雄
      本件正本證明與原本無異
                                      書  記  官
中    華    民    國  九十五  年    十    月  三十一  日
                                                   Ｒ


司法院資訊處製作；財團法人民間司法改革基金會備份。
